最高法院刑事判決　　　　　　　　　　　　　　　八十六年度台上字第七二八五號
　　上　訴　人　甲○○
右上訴人因偽造文書案件，不服台灣高等法院中華民國八十五年十二月十七日第二審
判決（八十五年度上訴字第四七三七號，起訴案號：台灣新竹地方法院檢察署八十五
年度偵字第三三八三、三四五一號），提起上訴，本院判決如左：
    主  文
原判決關於甲○○部分撤銷，發回台灣高等法院。
    理  由
本件原判決認定上訴人甲○○因知曾清霖（已判刑確定）有土地欲與建商合建乃啟歹
念，於民國八十五年二月二十六日與廖宏輝（已判刑確定）共謀，先由廖宏輝盜刻曾
清霖同居人盧玉枝之印章，甲○○則偽造就登記盧玉枝名下，位在新竹市○○段二一
一一、二一○六地號二筆土地之買賣合約書，廖宏輝明知合約書為假，仍以合約見證
人身分具名其上，並由甲○○偽造盧玉枝之署押及印文在合約書上，足生損害於盧玉
枝。甲○○再透過土地仲介人曾國斌聯絡上朱文彬，再由朱文彬聯繫一銀建設股份有
限公司總經理林蔚哲。甲○○、廖宏輝復意圖為自己不法之所有，且基於詐欺之犯意
聯絡，於八十五年三月五日中午，由甲○○、廖宏輝親至林蔚哲公司，對林蔚哲施用
詐術，佯稱已向曾清霖購得一筆土地欲與該公司合建，並行使提出上開偽造之合約書
以取信，足生損害於盧玉枝及林蔚哲，林蔚哲不疑有他而陷於錯誤，遂與甲○○簽立
合建契約書，並當場開立新竹中小企業銀行，票號0000000號，面額新臺幣（
下同）一百萬元之支票一紙為訂金，交付甲○○收執。嗣林蔚哲為恐有詐，乃止付該
紙支票，並要求朱文彬會同甲○○、廖宏輝等人前往曾清霖住處查證合約書之真偽。
甲○○為恐無法得逞，乃與廖宏輝二人，於三月八日傍晚時分，先行前往曾清霖住處
向曾清霖陳明已先行偽造與盧玉枝買賣土地合約書之事，並希望曾清霖配合於隔日朱
文彬到時，向之佯稱欲對甲○○沒入保證金云云，以取信於朱文彬。曾清霖明知甲○
○與盧玉枝間並未訂立前開土地買賣契約，竟意圖為自己及甲○○、廖宏輝不法之所
有，乃應允甲○○，並與甲○○等人共同基於詐欺之犯意聯絡，於八十五年三月九日
中午十二時許，朱文彬會同甲○○等人至其住處查證時，一再對甲○○言稱：欲沒收
保證金一百五十萬元之語。致朱文彬相信雙方之合約為真，並以此相告林蔚哲，使林
蔚哲陷於錯誤而於當日下午，在一銀建設股份有限公司內，將一百萬元現金交付予甲
○○，甲○○隨即由該一百萬元內交付廖宏輝、曾清霖各十萬元以為報酬，另交付十
萬元予曾國彬為仲介費，其餘款項則留為自用等情。因而維持第一審關於論處上訴人
共同行使偽造私文書，足以生損害於他人罪刑之判決，駁回上訴人在第二審之上訴，
固非無見。
惟查：(一)、事實審法院應行調查之證據，不以當事人聲請者為限，凡與待證事實有關
之證據，均應依職權調查，方足發現真實，否則仍難謂無刑事訴訟法第三百七十九條
第十款之違法。又偽造之印章，依刑法第二百十九條規定，係在必應沒收之列，縱未
經搜獲扣案，如不能證明已不存在，依法仍不得不為沒收之宣告。本件第一審判決以
上訴人偽造之「盧玉枝」印章一枚，因未扣案，為免將來執行之困難為由，而不予宣
告沒收，自有判決不適用法則之違法。乃原判決竟未予糾正，而予以維持，已有未合
。且未經調查說明該偽造之印章一枚，究在何處﹖現是否仍存在，亦有應於審判期日
調查之證據而未予調查之違法。(二)、第一審判決對於上訴人所偽造之土地買賣合約書
上偽造之「盧玉枝」印文及署押均宣告沒收，但理由內僅說明該偽造之印文及署押應
依法宣告法沒收，論結欄未引用宣告沒收所依據之法條。原判決未予糾正，且以相同
之說明維持第一審之判決，復有可議。上訴意旨指摘原判決不當，尚非全無理由，應
認有撤銷發回更審之原因。
據上論結，應依刑事訴訟法第三百九十七條、第四百零一條，判決如主文。
中      華      民      國    八十六    年     十二     月     十一     日
                              最高法院刑事第七庭
                                  審判長法官  董  明  霈
                                        法官  丁  錦  清
                                        法官  賴  忠  星
                                        法官  林  茂  雄
                                        法官  王  居  財
      右正本證明與原本無異
                                              書  記  官
中      華      民      國    八十六    年     十二     月     十七     日
